【裁判字號】    98,重訴,32
【裁判日期】    990514
【裁判案由】    違反槍砲彈藥刀械管制條例
【裁判全文】
臺灣臺北地方法院刑事判決              98年度重訴字第32號
    公  訴  人  臺灣臺北地方法院檢察署檢察官
    被      告  乙○○
    指定辯護人  本院公設辯護人 丙○○
上列被告因違反槍砲彈藥刀械管制條例案件，經檢察官提起公訴
（98年度偵字第26906號），本院判決如下：
    主  文
乙○○未經許可，製造可發射子彈具有殺傷力之改造手槍，處有
期徒刑伍年肆月，併科罰金新臺幣拾萬元，罰金如易服勞役，以
新臺幣壹仟元折算壹日。扣案仿SMITH＆WESSON廠製轉輪手槍製
造之改造手槍壹支（槍枝管制編號：壹壹零貳零伍貳肆捌號，
含彈匣壹個）沒收。
    事  實
一、乙○○明知未經許可，不得製造、持有可發射金屬或子彈具
    有殺傷力之各式手槍，竟基於製造具有殺傷力手槍之故意，
    於民國93年間某日，在臺北市萬華區某不詳玩具店，以新臺
    幣（下同）12000元代價，購得SMITH＆WESSON 357 MAGNUM
    玩具手槍1支後，於95年間某日，在臺北市○○區○○路臨
    53號住處，以電鑽（未扣案）打通槍管並鑽孔，將該玩具手
    槍製造成具有殺傷力之改造手槍（槍枝管制編號：00000000
    00號，含彈匣1個）。嗣於98年11月8日凌晨5時55分許，在
    臺北市中山區○○○路○段77巷口前，因形跡可疑，為警攔
    查，乙○○因緊張，神色有異，經警要求其供檢視其隨身攜
    帶之手提包後，當場扣得前揭改造手槍1支。
二、案經臺北市政府警察局中山分局報請臺灣臺北地方法院檢察
    署檢察官偵查起訴。
    理  由
壹、被告自白任意性之認定：
    按被告之自白，非出於強暴、脅迫、利誘、詐欺、疲勞訊問
    、違法羈押或其他不正之方法，且與事實相符者，得為證據
    ，刑事訴訟法第156條第1項定有明文。被告乙○○於本院審
    理時辯稱：我被臨檢時，係有喝酒狀態，警察詢問時，我情
    緒緊張，有驚嚇到的感覺，警察問我時，他臉部表情係蠻強
    勢的，所以警察問的時候，我會順著他所說的任何問題去做
    解釋；我被載去偵查時，有人跟我說該認的就認一認，你就
    配合一點，你剛剛也很配合，在偵查庭也配合一點，我不知
    道跟我說的人是誰云云。惟查：證人（即當場值勤之警察）
    甲○○於本院審理時結證稱：被告於臨檢時意識還算清楚，
    被告坦承改造手槍，我們詢問被告時沒有預設立場，只針對
    被告陳述去問，沒強迫被告如何回答，製作筆錄時，被告都
    能清楚聽懂問題，他回答之內容，我們也都能聽清楚，且被
    告係主動提起扣案手槍之改造過程的等語無訛（見本院卷99
    年4月27日審判筆錄），復觀之被告經警察臨檢而扣得前揭
    改造手槍並遭逮捕之時，為同日5時50分至55分間，迄至臺
    北市政府警察局中山分局製作警詢筆錄之時，已為同日8時
    46分至9時18分間，經移送至臺灣臺北地方法院檢察署時已
    為同日13時11分，而當檢察官開始偵訊被告時，已為當日16
    時11分許，有前揭各筆錄及解送人犯報告書存卷可稽（見偵
    查卷第5、14、18頁），是以，縱然被告於本院時供述於臨
    檢前約2小時曾飲酒之情事為真，但被告遭警察覺有異而臨
    檢時，既已非處在泥醉致意識不清之狀態，又經過約2小時
    後，始接受警詢、經過約9小時後，始接受偵訊，衡之常情
    ，縱有飲酒，飲酒效力亦隨時間已大幅減退，故被告於警詢
    時、偵查中供述之真實性，究否受其曾飲酒之影響，已非無
    疑。況且，被告於本院準備程序時先辯稱；我根本沒陳述過
    係自己改造手槍之供述，我當時要陳述的，不是筆錄記載之
    意思云云（見本院卷98年12月14日準備程序筆錄），俟本院
    於99年2月5日準備程序勘驗前揭警詢及偵查筆錄對照無誤後
    ，始改稱：其受飲酒、警察強勢表情及偵查前有人告知要配
    合之影響云云，顯見被告應係於本院勘驗後，發覺難再以未
    陳述云云為由抵賴，始為前揭之改稱，自難憑採。徵以經本
    院逐一勘驗前揭警詢、偵查筆錄之錄音內容，警察詢問被告
    之過程，尚無顯然出於強暴、脅迫、利誘、詐欺、疲勞訊問
    或以不正方法訊問之情形，被告於警詢時之答覆，亦均切重
    警察詢問之題旨，且於被告回答之前，警察亦無任何暗示或
    強迫回答之狀況，被告甚至係於警察僅詢問扣案改造手槍由
    何而來時，即告知購買之時、地、價格，復主動供出：扣案
    手槍為其後來我好奇上網閱覽資訊自行以鑽子鑽而改造等情
    （見本院卷99年2月5日準備程序勘驗筆錄）。至被告雖又辯
    稱：因檢察官偵訊前有人告知其要配合，故於偵查中始為不
    實供述云云，然其經本院質以究竟係何人如此告知時，被告
    供稱：不知道云云，足見被告以偵訊前經人告知其要配合云
    云置辯，應屬推諉之詞，而為幽靈抗辯，自難憑此空言辯述
    ，遽認被告於偵查時之供述，有何違反其自由意志，乃出於
    強暴、脅迫、利誘、詐欺、疲勞訊問、違法羈押或其他不正
    之方法之情事。據上，被告所辯，均無足可採，其於警詢時
    、偵查中之自白，均出於其自由意志所為，其前揭自白之任
    意性，當無庸置疑。
貳、實體方面：
一、訊據被告固不否認扣案手槍係其所持有，於98年11月8日凌
    晨經警臨檢而查獲扣得之情，惟矢口否認有何製造手槍之犯
    行，辯稱：在警詢前，我有喝酒，我會承認（拿電鑽打通）
    ，係因警察很強勢問槍有沒有通，所以我順著他問題回答，
    製作筆錄的員警臉部表情，每問我一句話時，都讓人感覺有
    壓迫感，話語很強勢，問到重點都會大聲，問我說：有沒有
    ？檢察官偵查時，警察說我都那麼配合了，該認的就都認一
    認。但我沒有改造手槍，我在偵查中、警詢時都處於酒醉狀
    態，我臉都紅的。扣案改造手槍其實不是我的，係蘆洲大哥
    「陳俊炎」寄放在我這裡，我本想將槍還他，但我聽朋友轉
    述他好像已過世，我一直不知道槍要如何處理。當初，陳大
    哥說如果被查到槍在我身上，我要說係在萬華的玩具槍店買
    的，警員製作筆錄時，我心理閃過陳大哥以前說過的話，陳
    大哥跟我強調過好幾次。扣案改造手槍裡沒有任何子彈，我
    根本不知道槍有無殺傷力？我被警察查獲時，係在家裡喝酒
    後出門，我會站在派出所巷口，係曾猶疑要不要直接拿給警
    察云云。
二、被告辯護人辯護意旨略以：
    （一）被告於98年12月14日在鈞院行準備程序時，已堅稱其
          去軍品店購買玩具手槍時，不知槍管已貫通。後於鈞
          院審理時，已承認其持有及寄藏改造手槍犯行。
    （二）內政部警政署刑事警察局98年11月17日刑鑑字第0980
          157592號鑑定書係依性能檢視法鑑定，惟改造手槍是
          否有構成可發射子彈，具殺傷力，為起訴法條罪名之
          重要構成要件，需有嚴格證明必要，僅經性能檢視法
          ，似有差誤。又依被告所供其以1萬2千元買得之玩具
          槍，實已貫通槍管，方於買得時即可試射玩具子彈，
          否則一般玩具手槍行情價1千至幾千元而已。
    （三）按槍砲彈藥刀械管制條例第8條第1項所指製作槍砲，
          係指就槍炮為製造生產而言，必須有以機械化之設備
          ，全程加工生產完成手槍之製造。被告否認以電鑽車
          除阻鐵貫通槍管犯行，僅以高價購得之道具槍，於買
          得時即可發射玩具手槍子彈，故該槍管阻鐵鑿通，改
          造為具殺傷力可發射子彈之手槍，難謂係被告所為等
          語。
三、經查：
    （一）被告前於98年11月8日凌晨5時55分許，在臺北市中山
          區○○○路○段77巷口前為警攔查，經警發覺其隨身
          攜帶而持有之手提包內放置有前揭改造手槍之事實，
          迭於被告於警詢時及偵查中均坦承不諱，應為真實。
    （二）按槍砲彈藥刀械管制條例第8條第1項製造可發射子彈
          具有殺傷力之手槍罪之所謂「製造」，除初製者外，
          固尚包括改造在內；凡將原不具有殺傷力之手槍予以
          加工，致改變其原有性能、屬性，使成為可發射子彈
          具有殺傷力之手槍即屬之（最高法院98年度臺上字第
          2857號判決要旨可資參攷）。查扣案手槍1支，經送
          內政部警政署刑事警察局，以「檢視法、性能檢驗法
          」進行鑑定結果認為：送鑑手槍（槍枝管制編號：00
          00000000號）1支，認係改造手槍，由仿SMITH＆WESS
          ON廠製轉輪手槍製造之手槍，經檢測，轉輪彈倉均暢
          通，擊發功能正常，可供擊發適用子彈使用，認具殺
          傷力，除有扣案手槍1支足資佐證外，復有內政部警
          政署刑事警察局98年11月17日刑鑑字第0980157592號
          鑑驗書1份、扣案手槍採證照片共10幀（見偵查卷第2
          4頁、第39頁正反面）在卷可憑。又經本院依職權再
          送該局鑑驗認為：經檢視槍管及轉輪彈倉（共6個彈
          倉），均發現疑似車除阻鐵之痕跡，亦有該局99年1
          月20日刑鑑字第0980180796號函及扣案槍枝採證照片
          2幀附卷可表。據上，足認扣案手槍係仿SMITH＆WESS
          ON廠製轉輪手槍製造，之後，經人為車除阻鐵改造而
          成，因具殺傷力，而屬於槍砲彈藥刀械管制條例規範
          之可發射子彈具有殺傷力之改造手槍，至臻明確。
    （三）被告辯護人雖以：僅以性能檢視法認定改造手槍是否
          具殺傷力，似有差誤等語置辯，然其亦未具體指出前
          揭鑑定報告認定扣案手槍具殺傷力之誤差何在？況且
          被告於偵查中供承有以此扣案手槍試射過之事實（見
          偵查卷第10頁、第34頁），堪認前揭鑑定報告認定具
          殺傷力之前提，即經檢測轉輪彈倉均暢通，擊發功能
          正常，可供擊發適用子彈使用之情，與事實相符，更
          徵前揭鑑定報告內容可採，被告辯護人前述質疑，應
          無所據，要無可採。
    （四）被告雖於本院審理時，否認扣案手槍係由其改造成具
          有殺傷力云云。惟被告於警詢之初即供稱：扣案手槍
          係我自己的，係我5年前在臺北市○○道具店以1 萬2
          千元購買，因為後來我好奇，上網去看一些網頁，然
          後自己在家裡拿鑽子鑽，把槍管打通的，電鑽在弄的
          時候，早弄壞丟掉了。我忘記玩具店之詳細地址，因
          距現在已5年多，且聽說早已關門了等語；其於偵查
          中亦供稱：扣案手槍係於5年多前，我在萬華玩具槍
          店買的，然後，於3年多前，我看網路，所以在家裡
          用電鑽將它變造。我係用電鑽打通槍管，然後鑽孔等
          語互核一致（均見本院卷99年2月5日準備程序勘驗筆
          錄），足見扣案手槍乃係由被告先購入後，約過2年
          後，始起意利用網路資訊，自行以電鑽進行貫通槍管
          之改造至明。
    （五）被告雖於本院審理時變異其詞，辯稱：扣案手槍非其
          所有，係蘆洲大哥「陳俊炎」寄放，且當初陳大哥說
          如果被查到槍在我身上，我要說係在萬華玩具槍店買
          的，他跟我強調過好幾次云云。惟被告於警詢時、偵
          查中均未提及案外人陳俊炎寄放之情事。其於本院行
          準備程序之初尚供述：我係在萬華西園路店家買玩具
          手槍，那家店係玻璃櫥窗，一眼看過去就知道賣什麼
          ，除了賣玩具手槍，還有手套、迷彩服、帽子、臂章
          ，有點類似軍用品；我係學網路上圖片、簡介，但我
          沒改造之企圖等情（見本院卷98年12月14日準備程序
          筆錄），待本院一再查問被告購入扣案手槍之玩具店
          為何，欲再行查明被告購入時扣案手槍之狀態究否槍
          管已貫穿具殺傷力時，被告自知無法自圓其說，遂改
          以他人寄放云云置辯，其前後所稱，已有不符，且未
          提出相關證據供本院調查，堪認應係被告已自起訴書
          知悉製造與持有、寄藏改造手槍之法定刑度全然不同
          之故，始改以罪責較輕之持有、寄藏改造手槍行為虛
          構事實為辯述方向，否則，倘如被告所言，其於經警
          查其持有扣案手槍時，已知案外人陳俊炎已去世之情
          （見本院卷99年3月16日審判筆錄），因案外人陳俊
          炎顯已無法依法追訴、審判，被告何庸還須自行承擔
          刑責，刻意隱瞞案外人陳俊炎寄放扣案手槍之事實？
          此與常情甚為不合，難以置信。更何況，於本院質之
          被告前揭問題後，被告於後續審理竟改稱：其有請朋
          友打聽陳俊炎消息，其會在派出所附近係因為會想是
          否能找到陳大哥云云，又與其已供認知道案外人陳俊
          炎已去世之情相悖，更證被告於本院時供述一再反覆
          ，無非為求諉責，所辯尚非事實。基上，被告事後辯
          稱係案外人陳俊炎寄放，其不知道扣案手槍之狀態云
          云，已無可採。
    （六）綜上，被告前揭自白，與事實相符，堪可採信。本件
          事證已臻明確，被告所辯均屬臨訟飾卸之詞，委無可
          採。被告未經許可，製造具殺傷力之改造手槍之犯行
          ，足以認定，自應依法論科。
四、論罪科刑之理由：
    （一）按槍砲彈藥刀械管制條例第4條所列之槍砲、彈藥，
          依同條例第5條規定，非經中央主管機關許可，不得
          製造、持有。被告未經許可，製造具殺傷力之改造手
          槍1支，核被告所為，係違反槍砲彈藥刀械管制條例
          第8條第1項之未經許可，製造可發射子彈具有殺傷力
          之改造手槍罪。
    （二）被告未經許可製造後持有該槍之低度行為，已為製造
          改造手槍之高度行為所吸收，不另論罪。
    （三）按刑法第62條所謂自首，係指犯人在其犯罪未發覺前
          ，向該管公務員承認犯罪，而接受裁判而言。所謂發
          覺，固非以有偵查犯罪職權之機關或人員確知其犯罪
          無誤為必要，而對於其發生嫌疑時，即得謂已發覺；
          又此項對犯人之嫌疑，仍須有確切之根據得為合理之
          可疑者，始足當之，若單純主觀上之懷疑，要不得謂
          已發生嫌疑（最高法院94年臺上字第431號判決、最
          高法院72年臺上字第641號判例意旨可供參酌）。證
          人甲○○於本院審理時結證稱：被告看到我們就緊張
          ，我們直覺有問題，所以上前盤查，被告有帶1個包
          包，我們問他在這幹嘛？他言語閃爍，我們更覺得他
          有問題，問他包包裡面是不是有什麼東西？後來，他
          就支支吾吾答不出來，我們請他配合，打開包包給我
          們看，他配合打開包包，我們即看到1支槍，槍是我
          們取出等語（見本院卷99年4月27日審判筆錄），是
          以，被告在同意警察盤查打開隨身攜帶之皮包之前，
          未曾向警察主動告知其持有改造手槍之行為，乃警察
          待皮包開啟，隨即發覺被告攜帶之改造手槍，警察在
          已有確切根據得為被告犯罪合理之可疑時，自行取出
          改造手槍予以查扣，足認本件被告並無於犯罪被警察
          發覺之前，即向該管公務員申告其持有或製造該改造
          手槍之犯罪情事，亦無報繳改造手槍之情形，核非屬
          刑法第62條前段之自首及槍砲彈藥刀械管制條例第18
          條規定之自首並報繳其持有槍彈之情況，被告辯護人
          辯稱被告自首云云，洵不足採，在此敘明。
    （四）爰審酌被告無前科，其品行、素行良好，此有臺灣高
          等法院被告前案紀錄表可稽，被告犯罪之動機、目的
          僅因一好奇、好玩，竟非法擅自製造具殺傷力之改造
          手槍，其犯罪之手段，甚不可取，復衡之邇來我國因
          各類具殺傷力之手槍氾濫、充斥，每每成為治安死角
          ，喟為治安隱憂，造成守法大眾人心惶惶，縱被告製
          造前揭改造手槍並未用於犯罪，惟已足致破壞社會秩
          序及影響治安之危險，其犯罪所生之危害難謂不鉅，
          其行為殊屬不當，且被告先於警詢時、偵查中坦承犯
          罪，嗣後卻又翻異否認犯行，難認確有悔意，其犯後
          態度及其家庭、生活狀況、智識程度等一切情狀，量
          處如主文所示之刑，並對罰金部分諭知易服勞役之折
          算標準，以示懲戒。
    （五）扣案具殺傷力、仿SMITH＆WESSON廠製轉輪手槍製造
          之改造手槍1支（槍枝管制編號：0000000000號，含
          彈匣1個），核屬違禁物，已如前述，爰依刑法第38
          條第1項第1款規定宣告沒收。
據上論結，爰依刑事訴訟法第299條第1項前段，槍砲彈藥刀械管
制條例第8條第1項，刑法第11條前段、第42條第3項前段、第38
條第1項第1款，判決如主文。
本案經檢察官盧慧珊到庭執行職務。
中    華    民    國    99    年    5     月    14    日
                  刑事第十六庭  審判長法  官    蔡守訓
                                      法  官    羅月君
                                      法  官    徐千惠
上正本證明與原本無異。
如不服本判決應於收受送達後10日內向本院提出上訴書狀，並應
敘述具體理由；其未敘述上訴理由者，應於上訴期間屆滿後20日
內向本院補提理由書（均須按他造當事人之人數附繕本）「切勿
逕送上級法院」。
                                      書記官    高心羽
中    華    民    國    99    年    5     月    14    日
附錄本案論罪科刑法條：
槍砲彈藥刀械管制條例第8條第1項
未經許可，製造、販賣或運輸鋼筆槍、瓦斯槍、麻醉槍、獵槍、
空氣槍或第四條第一項第一款所定其他可發射金屬或子彈具有殺
傷力之各式槍砲者，處無期徒刑或五年以上有期徒刑，併科新臺
幣一千萬元以下罰金。

司法院資訊處製作；財團法人民間司法改革基金會備份。
